高雄高等行政法院判決　　　　　　　　　　　　　九十三年度訴字第六一三號
　　　　　　　　　　　　　　　.
　　原　　　告　甲○○
　　訴訟代理人　丁○○
　　被　　　告　財政部高雄市國稅局
　　代　表　人　乙○○　局長
　　訴訟代理人　丙○○
右當事人間因綜合所得稅事件，原告不服財政部中華民國九十三年六月二日台財訴字
第０九三００一一０四五號訴願決定，提起行政訴訟。本院判決如左：
　　主  文
原告之訴駁回。
訴訟費用由原告負擔。
    事  實
甲、事實概要：
緣原告及其配偶丁○○所有坐落高雄市○○區○○路三十一號十九樓之六、十九樓之
七、十九樓之五、七樓之六、七樓之二、十六樓之二、七樓之七、七樓之一、十六樓
之三、十二樓之一、十八樓之一、十六樓之一及二十六樓之一等十三戶房屋，於民國
（下同）八十九年度出售，惟原告八十九年度綜合所得稅結算申報，未申報財產交易
所得，被告乃依各該十三戶房屋出售時之評定現值之百分之十九，核定財產交易所得
分別為新臺幣（下同）五一０、九四八元、四０六、０六八元、三七四、二六二元、
五一六、三二五元、四六四、七七八元、四二八、四八八元、四一０、三六二元、三
八六、四二二元、三七四、六四二元、三四二、八五五元、三三九、六０六元、三三
九、六０六元及一、二００元，併課原告綜合所得課稅，原告不服，申經復查結果，
其中三十一號十九樓之六、十九樓之七、十九樓之五、十六樓之二、十六樓之三、十
二樓之一、十八樓之一、十六樓之一及二十六樓之一等九戶房屋之財產交易所得之復
查已申請撤回，另三十一號七樓之一及七樓之二等二戶房屋獲追減財產交易所得八五
一、二００元，原告仍未甘服，乃就海邊路三十一號七樓之六、七樓之七等二戶房屋
（下稱系爭房屋）財產交易所得部分提起訴願，經遭決定駁回，遂提起本件行政訴訟
。
乙、兩造之聲明：
一、原告聲明求為判決：
（一）訴願決定、復查決定及原處分均撤銷。
（二）訴訟費用由被告負擔。
二、被告聲明求為判決：
（一）原告之訴駁回。
（二）訴訟費用由原告負擔。
丙、兩造主張之理由：
一、原告起訴意旨略謂：
（一）有關核定原告財產交易所得五一六、三二五元及四一０、三六二元（是原核定
      依系爭房屋出售時之評定現值二、七一七、五００元及二、一五九、八００元
      之百分之十九核定其財產交易所得五一六、三二五元及四一０、三六二元），
      就此部分核課財產交易所得，實務上是否以前述方式認定，其認定標準適法性
      有無疑問，即不無探討之餘地！且與原告之實際所得相當作為前提。又因近年
      房市不景氣，房屋虧本賣出的情形，比比皆是。
（二）依所得稅法施行細則第十七條之二規定：個人出售房屋，如能提出交易時之成
      交價額及成本費用之證明文件者，其財產交易所得之計算，依本法第十四條第
      一項第七類規定核實認定。
（三）原告及配偶丁○○因投資甚多房地產，經濟不景氣時，因週轉需要，以朋友
      瑞泰之名義，向台灣土地銀行以高雄市○○區○○路三十一號七樓之六、七樓
      之七借貸一五、０００、０００元。因銀行貸款作業程序要求將上開不動產移
      轉至瑞泰名下，原告配偶丁○○與瑞泰約定「該不動產權益及貸款利息繳
      納全部仍屬丁○○所有」。雖然地政事務所登錄之土地與建物謄本均登記為買
      賣，但原告之配偶並無財產交易所得之實，被告據此課徵原告財產交易所得稅
      ，相當不合理。又若依土地及建物謄本登錄之事項視為買賣，就銀行抵押貸款
      視為買賣價款，則原告之配偶取得成本亦高於此價款，因此也無財產交易所得
      。
（四）綜合以上理由，依據所得稅法施行細則第十七條之二規定，原告無財產交易所
      得甚明，被告未及注意，據以核稅均有未洽。
二、被告答辯意旨略謂：
（一）按「個人之綜合所得總額，以其全年左列各類所得合併計算之：第一類：‧‧
      ‧第七類：財產交易所得：‧‧‧一、財產或權利原為出價取得者，以交易時
      之成交價額，減除原始取得之成本，及因取得、改良及移轉該項資產而支付之
      一切費用後之餘額為所得額。」「個人出售房屋，如能提出交易時之成交價額
      及成本費用之證明文件者，其財產交易所得之計算，依本法第十四條第一項第
      七類規定核實認定；其未申報或未能提出證明文件者，稽徵機關得依財政部核
      定標準核定之。」分別為行為時所得稅法第十四條第一項第七類第一款及同法
      施行細則第十七條之二第一項所明定。又八十九年度個人出售房屋未申報或未
      能提出證明文件之財產交易所得標準，高雄市部分，應按房屋評定現值之百分
      之十九計算，復為財政部九十年二月一日台財稅第０九００四六００七二號函
      所核定。
（二）原告配偶丁○○於八十六年五月九日向長尊建設公司購得系爭房屋及坐落基地
      ，房屋價款各五、六七０、０００元及四、五五０、０００元、土地價款各二
      、四三０、０００元及一、九五０、０００元，總價款分別為八、一００、０
      ００元及六、五００、０００元，嗣於八十九年一月二十八日立契出售系爭房
      屋予瑞泰君，未申報財產交易所得，被告乃依該二戶房屋出售時之評定現值
      二、七一七、五００元及二、一五九、八００元之百分之十九，核定財產交易
      所得五一六、三二五元及四一０、三六二元，揆諸首揭規定，並無不合。
（三）查瑞泰係於八十九年二月三日以買賣方式取得系爭房屋，雖同日隨即提供系
      爭房屋連同坐落基地予台灣土地銀行設定抵押權，權利價值一九、二００、０
      ００元，惟實際放款日為八十九年十二月十五日，與抵押權設定日期相隔十個
      月餘，顯與一般買賣交易習慣相違。次查該放款貸出後隨即轉出，受款人並非
      原告配偶，縱該款項事後轉回，其間輾轉之法律關係未明，是否與本案系爭房
      屋之出售相涉，原告復未提示相關事證以實其說；另雖檢具其配偶丁○○與
      瑞泰於八十九年一月二十八日簽定之約定書、瑞泰土地銀行帳號000－0
      00－0000─八帳戶影本、九十二年度房屋擔保借款繳息清單及丁○○與
      瑞泰於九十二年十二月十五日簽訂之不動產買賣契約書等資料，然系爭房屋
      擔保貸款均由瑞泰前開帳戶繳納，原告所稱顯與事實未合；又所檢附之不動
      產買賣契約書遲於九十二年十二月十五日訂定，亦非無臨訟補植之嫌。是原告
      既未能提出交易時之實際成交價格等相關資料供核，被告依財政部核定之標準
      核定財產交易所得，並無違誤，有高雄市政府地政處新興地政事務所提供之異
      動索引、系爭房屋買賣所有權移轉契約書、長尊建設公司八十六年度出售房地
      明細表、台灣土地銀行中山分行九十三年二月十三日山存字第０九三００００
      四０八號函等附卷可稽，是所稱要無足採。綜上所述，原告之訴並無理由，請
      判決駁回之。
   理  由
壹、程序部分：
    原告起訴後，被告代表人鄭宗典業於九十三年七月三十日變更為乙○○，是被告
    以新任代表人乙○○聲明承受訴訟，並無不合，應予准許。
貳、實體部分：
一、按「個人之綜合所得總額，以其全年左列各類所得合併計算之︰‧‧‧。第七類
    ︰財產交易所得︰凡財產及權利因交易而取得之所得︰一、財產或權利原為出價
    取得者，以交易時之成交價額，減除原始取得之成本，及因取得、改良及移轉該
    項資產而支付之一切費用後之餘額為所得額。‧‧‧。」、「個人出售房屋，如
    能提出交易時之成交價額及成本費用之證明文件者，其財產交易所得之計算，依
    本法第十四條第一項第七類規定核實認定；其未申報或未能提出證明文件者，稽
    徵機關得依財政部核定標準核定之。」分別為所得稅法第十四條第一項第七類第
    一款及同法施行細則第十七條之二第一項所明定。又「主旨：核定『八十九年度
    個人出售房屋未申報或已申報而未能提出證明文件之財產交易所得標準』。請查
    照。說明：一、依據所得稅法施行細則第十七條之二規定暨本部賦稅署案陳九十
    年一月九日邀集本部各地區國稅局及財稅資料中心會商結論辦理。二、檢附前揭
    標準乙份。附件：八十九年度個人出售房屋未申報或已申報而未能提出證明文件
    之財產交易所得標準：一、直轄市部分：‧‧‧。(二)高雄市：依房屋評定現值之
    十九％計算。‧‧‧。」亦經財政部九十年一月三十一日台財稅第０九００四六
    ００七二號函核定在案。
二、經查，原告及其配偶丁○○所有坐落高雄市○○區○○路三十一號十九樓之六、
    十九樓之七、十九樓之五、七樓之六、七樓之二、十六樓之二、七樓之七、七樓
    之一、十六樓之三、十二樓之一、十八樓之一、十六樓之一及二十六樓之一等十
    三戶房屋，於八十九年度出售，八十九年度綜合所得稅結算申報，未申報財產交
    易所得，被告依各該十三戶房屋出售時之評定現值之百分之十九，核定財產交易
    所得分別為五一０、九四八元、四０六、０六八元、三七四、二六二元、五一六
    、三二五元、四六四、七七八元、四二八、四八八元、四一０、三六二元、三八
    六、四二二元、三七四、六四二元、三四二、八五五元、三三九、六０六元、三
    三九、六０六元及一、二００元，併課原告綜合所得課稅。原告不服，申經復查
    結果，其中三十一號十九樓之六、十九樓之七、十九樓之五、十六樓之二、十六
    樓之三、十二樓之一、十八樓之一、十六樓之一及二十六樓之一等九戶房屋之財
    產交易所得之復查已申請撤回，另三十一號七樓之一及七樓之二等二戶房屋獲追
    減財產交易所得八五一、二００元，原告仍未甘服，乃就系爭房屋財產交易所得
    部分提起訴願，惟遭決定駁回等情，為兩造所不爭執，並有被告對原告之八十九
    年度綜合所得稅核定通知書及復查決定書、訴願決定書等附於原處分卷可稽，堪
    以認定。
三、原告雖訴稱：原告及配偶丁○○因投資甚多房地產，經濟不景氣時，因週轉需要
    ，以朋友瑞泰之名義，向台灣土地銀行以系爭房屋借貸一五、０００、０００
    元，因銀行貸款作業程序要求將上開不動產移轉至瑞泰名下，丁○○與瑞泰
    約定「該不動產權益及貸款利息繳納全部仍屬丁○○所有」，雖然地政事務所登
    錄之土地與建物謄本均登記為買賣，但原告之配偶並無財產交易所得之實，被告
    據此課徵原告財產交易所得稅，相當不合理云云，資為爭議。
四、惟查，訴外人瑞泰係於八十九年二月三日自原告之配偶丁○○處取得系爭房屋
    ，其登記原因為買賣，此有系爭房屋及土地之登記謄本、系爭房屋八十九年度契
    稅繳款書及其所附土地、建築改良物買賣所有權移轉契約書等影本附卷可稽。次
    查，瑞泰於八十九年二月三日以買賣方式取得系爭房屋後，雖同日隨即提供系
    爭房屋連同坐落基地予台灣土地銀行設定抵押權，權利價值一九、二００、００
    ０元，嗣台灣土地銀行於八十九年十二月十五日放款予瑞泰一五、０００、０
    ００元，而瑞泰於同日轉帳存入其在台灣土地銀行之其他帳戶（000000
    000000）一、０００、０００元，另於八十九年十二月二十九日由台灣土
    地銀行帳戶轉帳匯出予丁○○之胞弟洪漢平一四、０００、０００元等情，此為
    兩造所不爭執，並有台灣土地銀行前揭帳戶取款憑條、收入傳票等影本附於原處
    分卷可按。經查，其抵押貨款實際放款日為八十九年十二月十五日，與買賣移轉
    日期相隔十個月餘，若原告配偶丁○○確需現金週轉，何需及早將系爭房屋登記
    於第三人瑞泰之名下，況本件係提供不動產向銀行辦理抵押貸款，並非信用貸
    款，亦無借用他人名義之必要，且該放款貸出後隨即轉出，受款人並非原告配偶
    丁○○，縱該款項事後轉回，其間輾轉之法律關係未明，是否與本案系爭房屋之
    出售相涉，原告復未提示相關事證以實其說，況查系爭房屋擔保貸款均由瑞泰
    前開帳戶繳納，是原告主張其係借用瑞泰名義借款，並無買賣行為，銀行貸款
    屬其所有，利息由其繳納云云，固具提出其配偶丁○○與瑞泰於八十九年一月
    二十八日簽定之約定書為據，惟如前述尚無法提出銀行貸款屬其所有，利息由其
    繳納之確實證據，是原告前述主張，自難遽採。又原告雖另提出其配偶丁○○與
    瑞泰於九十二年十二月十五日簽訂之不動產買賣契約書，主張縱認確有出售系
    爭房屋予瑞泰，亦應以系爭房屋向銀行貸款金額一五、０００、０００元為出
    售房地之總價款，且依該契約書亦載明價金應為一五、０００、０００元云云，
    然查丁○○與瑞泰並未訂立該買賣契約，業經證人瑞泰到庭證述明確，又原
    告之配偶丁○○即本件原告之訴訟代理人亦坦認該契約書係其自行所書立，證人
    瑞泰並不知情無訛，則原告前述主張，亦無足採。準此，被告依系爭二戶房屋
    出售時之評定現值二、七一七、五００元及二、一五九、八００元之百分之十九
    ，核定財產交易所得五一六、三二五元及四一０、三六二元，揆諸首揭所得稅法
    第十四條第一項第七類第一款、同法施行細則第十七條之二第一項規定及財政部
    九十年一月三十一日台財稅第０九００四六００七二號函核示意旨，並無不合。
五、綜上所述，原告之主張並無可採。被告依系爭房屋出售時之評定現值二、七一七
    、五００元及二、一五九、八００元之百分之十九，核定財產交易所得五一六、
    三二五元及四一０、三六二元，並無違誤，復查及訴願決定遞以維持，亦無不合
    。原告提起本件訴訟，求為撤銷，為無理由，應予駁回。
據上論結，本件原告之訴為無理由，爰依行政訴訟法第一百九十五條第一項後段、第
九十八條第三項前段，判決如主文。
中　　　華　　　民　　　國　　九十三　　年　　 十一 　　月　　　九　　　日
                              高雄高等行政法院第二庭
                                          審判長法官  呂佳徵
                                          法      官　蘇秋津
                                          法      官　林勇奮
右為正本係照原本作成。
如不服本判決，應於判決送達後二十日內向本院提出上訴書狀，其未表明上訴理由者
，應於提起上訴後二十日內向本院提出上訴理由書（須按對造人數附繕本）；如於本
判決宣示或公告後送達前提起上訴者，應於判決送達後二十日內補提上訴理由書（須
附繕本）。未表明上訴理由者，逕以裁定駁回。提起上訴應預繳送達用雙掛號郵票七
份（每份三十四元）。
中　　　華　　　民　　　國　　九十三　　年　　 十一 　　月　　　九　　　日
                                          法院書記官  黃玉幸
